臺灣高等法院高雄分院刑事判決　　　　 96年度上訴字第871號
上　訴　人　臺灣高雄地方法院檢察署檢察官
被　　　告　甲○○
上列上訴人因被告違反毒品危害防制條例案件，不服臺灣高雄地
方法院95年度訴字第4034號中華民國96年1 月26日第一審判決（
起訴案號：臺灣高雄地方法院檢察署95年度毒偵字第7836、8000
號；併案案號：同署95年度毒偵字第8072《原審漏載》、8779號
），提起上訴，及移送併案（案號：同署96年度毒偵字第450 號
），本院依簡式審判程序，判決如下：
    主  文
原判決撤銷。
甲○○施用第一級毒品，處有期徒刑壹年肆月。扣案第一級毒品
海洛因貳包（均含包裝，其中壹包檢驗前重零點零伍貳公克、檢
驗後重零點零參壹公克；壹包檢驗前重零點壹零柒公克、檢驗後
重零點零柒柒公克），沒收銷燬之。
    事  實
一、甲○○前於民國93、94年間，2 次因違反毒品危害防制條例
    案件，經臺灣高雄地方法院分別以93年度訴字第2250號判決
    及94年度訴字第3024號判決，判處有期徒刑8 月、10月確定
    ，接續執行後，於95年7 月13日縮短刑期假釋出監（同年11
    月13日縮刑期滿）；另其因施用毒品案件，經臺灣高雄地方
    法院以90年度毒聲字第3787號裁定送觀察勒戒後，認有繼續
    施用毒品之傾向，由該院以90年度毒聲字第4149號裁定令入
    戒治處所施以強制戒治，嗣以90年度毒聲字第7618號裁定停
    止強制戒治付保護管束，惟甲○○另因施用毒品案件，再經
    該院以91年度毒聲字第2043號撤銷上開停止戒治，迨其於92
    年4 月26日強制戒治執行完畢釋放，並經臺灣高雄地方法院
    檢察署檢察官於92年6 月10日以92年度戒毒偵字第550 號不
    起訴處分確定。詎其於上開假釋期間起，即不知警惕，復基
    於施用第一級毒品海洛因之犯意，於下列時、地，接續以針
    筒注射之方式，施用第一級毒品海洛因：(一)1.95年9 月13日
    上午11時28分、2.同年月20日下午2 時45分、及3.同年月27
    日下午2 時55分許（原審誤載為同年10月4 日下午2 時38
    分許，應予更正）起回溯24小時內某時，在高雄縣鳳山市區
    某公共廁所內；(二)同年10月12日下午1 時許起回溯24小時內
    某時，在不詳地點；(三)同年12月20日中午12時許，在高雄縣
    鳳山市○○○路救國團廁所內。嗣(一)於上開保護管束期間，
    分別至臺灣高雄地方法院檢察署觀護人室報到接受定期採尿
    送驗後發現；(二)於95年10月12中午12時45分許，在高雄縣鳳
    山市○○○路與國光路口，遭警盤查，經其同意帶回警所採
    尿送驗後發現；(三)於同年12月20日下午5 時許，在高雄縣鳳
    山市○○○路167 巷前，為警查獲，並扣得其持有之第一級
    毒品海洛因2 包（其中1 包檢驗前0.052 公克、檢驗後
    0.031 公克；其中1 包檢驗前0.107 公克、檢驗後0.077 公
    克）。
二、案經臺灣高雄地方法院檢察署檢察官自動檢舉、高雄縣政府
    警察局鳳山分局報告臺灣高雄地方法院檢察署檢察官偵查起
    訴及移送併辦。
    理  由
一、本件被告甲○○所犯係毒品危害防制條例第10條第1 項之施
    用第一級毒品罪，其係死刑、無期徒刑、最輕本刑為3 年以
    上有期徒刑以外之罪，被告於本院審理程序中就被訴事實為
    有罪之陳述，經告知被告簡式審判程序之旨，並聽取檢察官
    及被告之意見後，本院裁定進行簡式審判程序審理，合先敘
    明。
二、訊據被告甲○○對其於上揭時、地，接續施用第一級毒品海
    洛因之事實均坦承不諱，而其查獲時所採尿液，經送驗結果
    呈有嗎啡陽性反應，此有臺灣檢驗科技股份有限公司95年9
    月28日編號KＺ000000000000號、95年10月5 日編號KＺ000000
    000000號、95年10月20日編號KH2006A0000000號、95年10月
    27日編號KH2006A0000000號、96年1 月2 日編號KH2006C000
    0000號濫用藥物尿液檢驗報告各1 紙在卷可憑，另上開扣案
    白色粉末2 包經送驗，確呈海洛因陽性反應，其中1 包檢驗
    前0.052 公克、檢驗後0.031 公克；其中1 包檢驗前0.107
    公克、檢驗後0.077 公克，亦有高雄市立凱旋醫院95 年12
    月31日高市凱醫檢字第3134號濫用藥物成品檢驗鑑定書1 紙
    附卷可稽，足見被告上開施用海洛因之自白，應與事實相符
    而堪採信。
三、另被告前因施用毒品案件，經臺灣高雄地方法院以90年度毒
    聲字第3787號裁定送觀察勒戒後，認有繼續施用毒品之傾向
    ，由該院以90年度毒聲字第4149號裁定令入戒治處所施以強
    制戒治，嗣以90年度毒聲字第7618號裁定停止強制戒治付保
    護管束中，惟甲○○另因施用毒品案件，再經該院以91年度
    毒聲字第2043號撤銷上開停止戒治，迨其於92年4 月26日強
    制戒治執行完畢釋放，並經臺灣高雄地方法院檢察署檢察官
    於92年6 月10日以92年度戒毒偵字第550 號不起訴處分確定
    ，此有上開不起訴處分書、臺灣高等法院被告全國前案紀錄
    表、臺灣高雄地方法院檢察署刑案資料查註紀錄表各1 份在
    卷足參，是被告於強制戒治執行完畢釋放後，5 年內再為施
    用毒品犯行，堪以認定，應予依法論科。
四、按海洛因為毒品危害防制條例第2 條第2 項第1 款規定之第
    一級毒品，除法律另有規定者外，不得持有、施用。另按施
    用毒品行為，大多具有成癮性，故毒品危害防制條例之施用
    第一級或第二級毒品罪，依該條例之立法意旨，原即預定其
    有反覆施用第一級或第二級毒品之性質，固得認屬學理上所
    稱「集合犯」而為包括之一罪。然對依集合犯而論以包括一
    罪之判斷，仍不能無限擴張，其一罪範圍之認定，必須與於
    95年7 月1 日施行之刑法刪除第56條連續犯規定之立法旨趣
    （立法意旨認：實務上對連續犯之認定，過於寬鬆，常可連
    綿數年之久，不無鼓勵犯罪之嫌，使國家刑罰權之行使，發
    生不合理之現象）相契合，苟行為人主觀上，非出於一個決
    意，客觀上各行為間，又無密切接近關係，依一般社會通念
    ，認不應評價為一罪方合於刑罰公平原則時，自不能悉數率
    皆論以一罪（最高法院96年度台上字第2083號判決意旨參照
    ），反之則有評價為一罪之可能。經查，被告雖先後多次因
    施用第一級毒品經採尿送驗而被查獲，但被告上開事實欄一
    、(一)所示之3 次採尿，均係其於施用後自行前往臺灣高雄地
    方法院檢察署觀護人室報到時接受採尿送驗後始被查獲，事
    實欄一、(二)之採尿，則係其於施用後經其同意前往警局採尿
    送驗後始被查獲，尚非因施用毒品之現行犯而遭警查獲致被
    迫中斷其施用犯意，應認其於事實欄一、(三)之犯行被查獲而
    被迫中斷施用犯意前所為之數次施用毒品，均係於一定時間
    內，侵害同一法益，接續所為一個滿足毒癮行為所為的數個
    舉動，參諸上開意旨，本院認上開數個舉動依一般社會健全
    觀念，不宜強行分開評價，而應認係接續犯之包括一罪，方
    合於刑罰公平原則。核被告甲○○所為，係犯毒品危害防制
    條例第10條第1 項之施用第一級毒品罪。其因施用而持有海
    洛因之低度行為，為施用之高度行為所吸收，不另論罪。原
    起訴意旨雖僅論及95年9 月13日、同年月20日採尿查獲前之
    施用海洛因之犯罪事實，然於原審移送併辦之事實一、(一)、
    3.及事實一、(二)部分（即95年度毒偵字第8072《原審漏載此
    部分併案案號》、8779號部分。另臺灣高雄地方法院檢察署
    95 年 度毒偵字第8072號案件雖係以追加起訴書之方式追加
    此部分之犯罪事實，惟檢察官追加起訴書係認此部分與起訴
    部分係裁判上或實質上一罪關係，故本院認其真意應為併案
    審理，而非追加起訴，併此敘明），及移送本院併案之事實
    一、(三)部分（即96年度毒偵字第450 號），因與本件起訴部
    分，有包括一罪之實質上一罪之關係，已如上述，為起訴效
    力所及，本院自應併予審理，附此敘明。
五、原審認被告事證明確，因予論科，固非無見；惟查，原審就
    事實一、(三)之包括一罪部分之事實未及審理，尚有未洽。檢
    察官上訴指摘原判決此部分不當，非無理由，應由本院予以
    撤銷改判。審酌被告前已有施用毒品之犯行，並經觀察勒戒
    、強制戒治，且於93、94年間亦曾因施用毒品犯行，經法院
    分別判處有期徒刑8 月、10月，此有該刑事判決書、臺灣高
    等法院被告前案紀錄表附卷可參，猶不知悔改，其於假釋期
    間內再次施用毒品，顯見其不知警惕，意志不堅，惟念其犯
    罪後坦承犯行，及施用毒品為自我戕害行為，並未危害他人
    等，及其他一切情狀，酌情量處如主文第2 項所示之刑。扣
    案白色粉末2 包經送驗確係第一級毒品海洛因，業如上述，
    爰依毒品危害防制條例第18條第1 項前段規定，宣告沒收銷
    燬之。
六、檢察官併案另認（臺灣高雄地方法院檢察署96年度毒偵字第
    2511號）：被告又於96年2 月11日上午某時許，在高雄縣鳳
    山市中正體育場廁所內，施用第一級毒品海洛因1 次。嗣於
    同日下午5 時20分許，在高雄縣鳳山市○○○路與長明街口
    ，當場為警查獲被告持有海洛因1 小包（毛重0.9 公克），
    因認被告此部分，與起訴部分亦有「集合犯」之包括一罪關
    係，應併予審理云云。經查，被告於事實欄一、(三)之犯行部
    分，係因施用毒品之現行犯而被當場查獲，應認其於此次被
    查獲時，已被迫中斷其施用犯意，業如上述，參諸上開說明
    ，依一般社會通念，其後之併案部分，與本案以不評價為一
    罪方合於刑罰公平原則，故本院認此部分之併案，與本案間
    並無學理上所稱「集合犯」之包括一罪關係，而應認被告此
    部分之併案犯行係另行起意所為而與本案為數罪，且又未經
    起訴，本院自不得予以併案審理，而應予退回由檢察官另行
    偵辦，併此敘明。
據上論結，應依刑事訴訟法第369 條第1 項前段、第364 條、第
299 條第1 項前段、第273 條之1 第1 項，毒品危害防制條例第
10條第1 項，第18條第1 項前段，判決如主文。
本案經檢察官沈紹嘉到庭執行職務。
中　　華　　民　　國　　96　　年　　6 　　月　　20　　日
                  刑事第七庭  審判長法  官   莊飛宗
                                    法  官   孫啟強
                                    法  官   邱明弘
以上正本證明與原本無異。
如不服本判決應於收受本判決後10日內向本院提出上訴書狀，其
未敘述上訴理由者，並得於提起上訴後10日內向本院補提理由書
狀（均須按他造當事人之人數附繕本）「切勿逕送上級法院」。
中　　華　　民　　國　　96　　年　　6 　　月　　20　　日
　　　　　　　　　　　　　　　　　　書記官   黃玉珠
附錄本件判決引用之法條：
毒品危害防制條例第10條
施用第一級毒品者，處 6 月以上 5 年以下有期徒刑。
